【裁判字號】    90,交抗,383
【裁判日期】    900928
【裁判案由】    違反道路交通管理處罰條例
【裁判全文】
臺灣高等法院交通事件裁定                          九十年度交抗字第三八三號
    抗  告  人    移送機關  交通部公路局新竹區監理所
    受 處 分人    甲  ○
右抗告人因受處分人違反道路交通管理處罰條例案件，不服臺灣新竹地方法院九十年
度交聲字第三九號，中華民國九十年八月二十二日裁定，提起抗告，本院裁定如左：
        主  文
原裁定撤銷，發回台灣新竹地方法院。
        理  由
一、原裁定略以：按違反道路交通管理事件行為人，未依規定自動繳納罰鍰，或未依
    規定到案聽候裁決，處罰機關應於一個月內依標準表逕行裁決之，修正前違反道
    路交通處理事件統一裁罰標準及處理細則第四十四條第一項定有明文。本件舉發
    之違規時間為八十七年十一月二十三日九時四十八分，應到案時間為同年十二月
    八日，原處分機關係遲至九十年五月三日始就受處分人之違規行為裁決，有新竹
    市警察局竹市警交字第０３５３９６號舉發違反道路交通管理事件通知單、交通
    部公路局新竹區監理所竹監稽違五字駕裁第00－00000號違反道路交通管
    理事件裁決書各一份在卷可證，是原處分機關顯然已逾「違反道路交通處理事件
    統一裁罰標準及處理細則」第四十四條第一項所定應於一個月內裁決之時間。原
    處分機關逾一個月始為本件裁決，於法即有未洽，應將原處分撤銷，另為受處分
    人不罰之諭知。
二、抗告意旨略以：修正前違反道路交通處理事件統一裁罰標準及處理細則第四十四
    條第一項「違反道路交通管理事件行為人，未依規定自動繳納罰鍰，或未依規定
    到案聽候裁決，處罰機關應於一個月內依標準表逕行裁決之。」之規定乃期使各
    裁罰機關儘速處理之訓示期間，而非不變期間，原審將之視為裁決時效之不變期
    間，而為受處分人不罰之裁定，即有未妥。
三、按「汽車所有人、駕駛人違反道路交通管理，不依通知所定限期，前往指定處所
    聽候裁決者，公路主管機關得逕行裁決之。」修正前道路交通管理處罰條例第六
    十四條定有明文。此係為免受處分人拒不到案接受裁決，賦予裁決機關對之得為
    逕行裁決之機制，以達行政目的。再按，修正前同條例第九十條規定「違反本條
    例之行為，自行為成立之日起；行為有連續或繼續之狀態者，自行為終了之日起
    ，逾三個月不得舉發。」，同條第二項並規定﹕「前項案件自確定之日起逾三年
    未執行者，免予執行」，就違反道路交通管理事件之舉發及執行時效期間亦明白
    規定。其目的在避免法律關係遲不確定致生法秩序不安定之結果，並同時保障人
    民權益。至於依道路交通管理處罰條例第九十二條之授權所訂定之「違反道路交
    通管理事件統一裁罰標準及處理細則」，係為利公路主管機關及警察機關於處理
    違反道路交通管理事件能有一統一之程序及裁罰標準而訂定之行政規則；準此，
    該細則第四十四條第一項有關處罰機關應於一個月內依標準表逕行裁決之規定。
    僅在促使各處罰機關儘速處理，以免形成積案致逾前述三年之執行時效期間，無
    法達成交通管理之目的。亦即該細則第四十四條第一項之規定應係裁決機關內部
    控管執行依據之訓示規定，若有遲誤，不生不得裁決之效果。原審誤原處分機關
    遲誤之結果，即喪失裁決權利，應屬誤會，抗告意旨執此指摘原裁定不當，請求
    撤銷原裁定，即有理由，自應由本院撤銷原裁定，發回原法院，更為適當之裁定
    。
據上論斷，應依道路交通案件處理辦法第二十六條，刑事訴訟法第四百十三條，裁定
如主文。
中    華民    國       九十      年   九        月      二十八      日
                              臺灣高等法院刑事第七庭
                                  審判長法  官  吳  啟  民
                                        法  官  蘇  隆  惠
                                        法  官  林  瑞  斌
右正本證明與原本無異。
不得再抗告。
                                        書記官  丁  淑  蘭
中      華      民      國      九十     年     十    月       二       日


司法院資訊處製作；財團法人民間司法改革基金會備份。
